【裁判字號】    90,訴,11
【裁判日期】    900619
【裁判案由】    侵權行為損害賠償
【裁判全文】
臺灣苗栗地方法院民事判決  九十年度訴字第一一號
    原      告    甲○○
    訴訟代理人    乙○○
    被      告    丙○○
右當事人間請求侵權行為損害賠償事件，本院判決如左：
    主    文
被告應給付原告乙○○新台幣貳拾陸萬柒仟柒佰零伍元，給付原告甲○○新台幣捌萬
貳仟捌佰柒拾元，及均自民國八十九年十二月十二日起至清償日止，按年息百分之五
計算之利息。
原告其餘之訴駁回。
訴訟費用由被告負擔十分之六，餘由原告乙○○負擔。
本判決原告勝訴部分，於原告乙○○以新台幣玖萬元、原告甲○○以新台幣萬元分
別為被告供擔保後，各得假執行。
原告其餘假執行之聲請駁回。
    事    實
甲、原告方面：
一、聲明：
（一）被告應給付原告乙○○新台幣（下同）五十二萬二千八百五十八元，給付原告
      甲○○八萬四千三百五十九元，及均自起訴狀繕本送達翌日即民國八十九年十
      二月十二日起至清償日止，按年息百分之五計算之利息。
（二）願供擔保請准宣告假執行。
二、陳述：
（一）被告於民國八十八年十月十七日中午十一時十分許，駕駛車牌號碼ＬＴ─０六
      七六號自用小客車，行經省道台六線十八公里二五０公尺處（為苗栗縣公館鄉
      境內），本應注意車前狀況，及時速（六十公里）限制，且應在遵行車道內行
      駛，而依當時為日間晴天、路面乾燥、無障礙物、視距良好，並無不能注意之
      情形，竟疏於注意，駕車以時速約八十公里以上之高速超越中心線，而與對向
      迎面而來，由無從注意之訴外人張錦堂所駕駛車牌號碼ＭＢ─一九五九號自用
      小貨車左側發生擦撞。張錦堂經此擦撞，在上開被告所駕車輛拉扯下，造成控
      車不穩而失控往左前方衝撞，以致撞及跟在被告後方、由原告乙○○所駕駛內
      載原告乙○○之妻即原告甲○○之車牌號碼Ｆ二─二四七二自用小客車（以下
      簡稱系爭自小客車），致使原告乙○○、甲○○分別受傷送醫，並致原告乙○
      ○所有之系爭自小客車毀損。
（二）被告前揭過失傷害行為，刑事部分業經判處有期徒刑五月，如易科罰金以三百
      元折算一日確定，而因被告之前開過失行為，原告乙○○受有如下之損害：(1)
      車損部分：三十六萬五千三百零六元；(2)醫藥費用：一萬七千五百七十五元；
      (3)減少之工作收入：二個月共計八萬元；(4)交通費：一萬一千六百八十元；(5)
      精神慰撫金：五萬元。原告甲○○受有如下之損害：(1)醫藥費用：一萬五千七
      百十九元；(2)交通費：一萬八千六百四十元；(3)精神慰撫金：五萬元。爰依侵
      權行為之法律關係，請求被告賠償如聲明所示。
三、證據：提出診斷證明書五件、本院八十九年度交易字第二八號刑事判決一件、扣
    繳憑單一件、醫療費用收據一百十二紙、交通費收據十六紙、汽車新領牌照書一
    紙、進口與貨物稅完稅證明書一紙、勞工保險卡一紙（以上均為影本）及扣繳憑
    單一紙、估價單六紙為證。
乙、被告方面：
    被告未於最後言詞辯論期日到場，惟據其以前到庭所為之聲明及陳述略以：
一、聲明：原告之訴駁回。
二、陳述：被告未為答辯之陳述。
丙、本院依職權調閱本院八十九年度交易字第二八號刑事卷宗。
    理    由
一、本件被告經合法通知，未於最後言詞辯論期日到場，核無民事訴訟法第三百八十
    六條各款所列情形，爰依原告聲請，由其一造辯論而為判決。
二、原告主張：被告於八十八年十月十七日中午十一時十分許，駕駛車牌號碼ＬＴ─
    ０六七六號自用小客車，行經省道台六線十八公里二五０公尺處（為苗栗縣公館
    鄉境內），因疏於注意，駕車以時速約八十公里以上之高速超越中心線，而與對
    向迎面而來，由無從注意之訴外人張錦堂所駕駛車牌號碼ＭＢ─一九五九號自用
    小貨車左側發生擦撞。張錦堂經此擦撞，在上開被告所駕車輛拉扯下，造成控車
    不穩而失控往左前方衝撞，以致撞及跟在被告後方、由原告乙○○所駕駛內載原
    告乙○○之妻即原告甲○○之系爭自小客車，致使原告乙○○、甲○○分別受傷
    送醫，並致原告乙○○所有之系爭自小客車毀損。被告前揭過失傷害行為，刑事
    部分業經判處有期徒刑五月，如易科罰金以三百元折算一日確定，而因被告之前
    開過失行為，原告乙○○受有如下之損害：(1)車損部分：三十六萬五千三百零六
    元；(2)醫藥費用：一萬七千五百七十五元；(3)減少之工作收入：二個月共計八萬
    元；(4)交通費：一萬一千六百八十元；(5)精神慰撫金：五萬元。原告甲○○受有
    如下之損害：(1)醫藥費用：一萬五千七百十九元；(2)交通費：一萬八千六百四十
    元；(3)精神慰撫金：五萬元。爰依侵權行為之法律關係，請求被告賠償如聲明所
    示等語。被告未於最後言詞辯論期日到場，惟據其以前到庭亦未有何答辯。
三、原告主張被告於八十八年十月十七日中午十一時十分許，駕駛車牌號碼ＬＴ─０
    六七六號自用小客車，行經省道台六線十八公里二五０公尺處（為苗栗縣公館鄉
    境內），因疏於注意，駕車以時速約八十公里以上之高速超越中心線，而與對向
    迎面而來，由無從注意之訴外人張錦堂所駕駛車牌號碼ＭＢ─一九五九號自用小
    貨車左側發生擦撞。張錦堂經此擦撞，在上開被告所駕車輛拉扯下，造成控車不
    穩而失控往左前方衝撞，以致撞及跟在被告後方、由原告乙○○所駕駛內載原告
    乙○○之妻即原告甲○○之系爭自小客車，致使原告乙○○、甲○○分別受傷送
    醫，並致原告乙○○所有之系爭自小客車毀損之事實，業據提出診斷證明書七件
    、汽車新領牌照書一紙、本院八十九年度交易字第二八號刑事判決一件（均為影
    本）為證，並為被告所不爭執，而被告確因前揭過失傷害犯行，經本院以過失傷
    害罪判處有期徒刑五月，如易科罰金以三百元折算一日確定，亦據本院依職權調
    閱本院八十九年度交易字第二八號刑事卷宗查明無訛，堪信原告之主張為真實。
    按行車速度應依標誌之規定，無標誌者於郊外道路時速不得超過六十公里；且汽
    車行駛時駕駛人應注意車前狀況，並隨時採取必要之安全措施；在雙向二車道行
    駛時，應在遵行車道內行駛；以上為道路交通安全規則第九十三條、第九十四條
    第三項及第九十七條第一款規定甚明。被告駕車本應注意上述道路交通安全規定
    ，且依當時狀況又無不能注意之情事，竟疏不注意，而超速跨越行車分向線行車
    ，以致肇事，致原告乙○○、甲○○受傷，並致原告乙○○所有之系爭自小客車
    毀損，其有過失至明，且其過失行為與原告二人之受傷及原告乙○○所有系爭自
    小客車之毀損間具有相當因果關係亦甚為明確。
四、次按因故意或過失不法侵害他人之權利者，負損害賠償責任，民法第一百八十四
    條第一項前段定有明文。又不法侵害他人之身體或健康者，對於被害人因此減少
    勞動能力或增加生活上之需要時，應負損害賠償責任，民法第一百九十三條第一
    項亦有明文。另不法侵害他人之身體、健康、名譽或自由者，被害人雖非財產上
    之損害，亦得請求賠償相當之金額，亦為同法第一百九十五條第一項所明定。復
    以不法毀損他人之物者，應向被害人賠償其物因毀損所減少之價額，修正前民法
    第一百九十六條亦定有明文。本件被告因過失不法侵害原告二人成傷及致原告乙
    ○○所有之系爭自小客車毀損，已如前述，自應就原告所受損害負賠償責任。茲
    就各原告請求之各項損害分別審酌如下：
    甲、原告乙○○部分：
    (1)車損部分：按物被毀損時，被害人除得依民法第一百九十六條請求賠償外，並
      不排除民法第二百十三條至第二百十五條之適用，依民法第一百九十六條請求
      賠償物被毀損所減少之價額，得以修復費用為估定之標準，惟修理材料以新品
      換舊品應予折舊（參照最高法院七十七年第九次民事庭會議決議）。查原告乙
      ○○主張系爭自小客車因前揭車禍受損所需支出之車損修理費用，其中工資為
      六萬二千三百七十五元、零件費用為三十萬二千九百三十一元，共計三十六萬
      五千三百零六元，有估價單六紙為證，被告對此亦不爭執，應認前揭修理費，
      並無滲水膨脹之虞，自足憑採；又系爭自小客車係於八十五年二月二日領照使
      用，有汽車新領牌照登記書影本在卷可憑，迄本件車禍時即八十八年十月十七
      日止，實際使用日數為三年八月又十五日，依前揭說明，以新品換舊品而更換
      之零件，即應予折舊，而依行政院（七九）財字第０六七０號、台（四五）財
      字第四一八０號令所頒之「固定資產耐用年數表」及「固定資產折舊率表」之
      規定，系爭自小客車（其他業用客車）之耐用年限為五年，再依財政部（五八
      ）如財稅發字第一０八三號發布之固定資產折舊採定率遞減法之計算方法，其
      每年應折舊千分之三六九，又參酌「營利事業所得稅結算申報查核準則」第九
      十五條第八項規定，固定資產折舊採用定率遞減法，以一年為計算單位，其使
      用期間未滿一年者，按實際使用月數相當於全年之比例計算之，不滿一月者，
      以月計，是上開零件部分之修理費三十萬二千九百三十一元，其折舊金額為二
      十四萬七千八百八十六元，其計算方式如下：
      （302931×0.369=111782；
      《000000-000000》×0.369=70534；
      《000000-000000-00000》×0.369=44507；
      《000000-000000-00000-44507》×0.369×9/12=21063；
      111782+70534+44507+21063 =247886（元以下四捨五入），應予扣除，是原告
      得請求之零件部分修理費用為五萬五千零四十五元，另工資部分為六萬二千三
      百七十五元，合計損害即為十一萬七千四百二十元。是本件系爭自小客車之損
      害額應為十一萬七千四百二十元，原告乙○○於此範圍內之請求堪認正當，應
      予准許，逾此部分之請求即無理由，應予駁回。
    (2)醫療費用部分：原告乙○○主張因此傷害入院診治，計支出醫藥費一萬七千五
      百七十五元，固據提出醫療費用收據三十紙為證，惟其中證明書費一千四百二
      十元，非屬必要之醫療費用支出應予扣除，另依全民健康保險法第八十二條規
      定：「保險對象因汽車交通事故，經本保險提供醫療給付者，本保險之保險人
      得向強制汽車責任保險之保險人代位請求該項給付。」全民健康保險法為保險
      法之特別法，依特別法優於普通法之原則，全民健康保險法第八十二條應優先
      於保險法第一百三十五條、第一百零三條之規定而為適用。從而全民健康保險
      之被保險人因汽車交通事故，經全民健康保險提供醫療給付者，全民健康保險
      之保險人自得向強制汽車責任保險之保險人代位請求該項給付。而依強制汽車
      責任保險法第三十條規定，於該範圍內，加害人或強制汽車責任保險之被保險
      人之損害賠償責任即因而解免，全民健康保險被保險人對於加害人之損害賠償
      請求權亦因而喪失（最高法院八十八年台上字第三五三號裁判要旨參照），是
      本件原告請求金額中扣除經全民健康保險提供醫療給付外，其餘八千六百零五
      元部分，依原告受傷之情形觀之，核屬必要之醫療費用，應予准許，逾此部分
      之請求，為無理由，應予駁回。
    (3)交通費部分：原告乙○○主張因傷害出院後回院復診，往返大湖及南苗大千醫
      院支出計程車資一萬一千六百八十元，業據提出免用統一發票收據六紙為證，
      被告對此亦不爭執，而該等費用之支出若原告未受傷既無須支出，堪認係因本
      件受傷而增加之生活需要，原告乙○○此部分之請求亦堪認正當，應予准許。
    (4)減少之工作收入部分：原告乙○○主張因受傷致二個月無法上班，原告每月新
      資為四萬元，共減少八萬元之工作收入，業據提出扣繳憑單影本一紙為證，被
      告對此亦不爭執，而依原告受傷之情形及其出院後回院復診之期間長達四月餘
      ，有其提出之醫療費用收據在卷可按，是其此部分之請求應認有理由，應予准
      許。
    (5)精神慰撫金：原告乙○○主張因受傷，受有精神上之痛苦，請求精神慰撫金五
      萬元，依原告乙○○受傷之情形及因此傷害尚須長期回院復健診療觀之，其精
      神上受有痛苦自堪認定，爰審酌兩造之經濟能力、身分、地位等情，認原告乙
      ○○請求精神慰撫金五萬元尚屬適當，應予准許。
    甲、原告甲○○部分：
    (1)醫療費用部分：原告甲○○主張因本件車禍受傷入院診治，共計支出醫療費用
      一萬五千七百十九元，固據提出醫療費用收據八十一紙為證，惟其中證明書費
      一千四百八十元，非屬必要之醫療費用，應予扣除，另經全民健康保險提供醫
      療給付部分亦應予扣除，已如前述，是原告就其餘一萬四千二百三十元部分，
      依原告受傷之情形觀之，核屬必要之醫療費用，應予准許，逾此部分之請求，
      為無理由，應予駁回。
    (2)交通費部分：原告甲○○主張因傷害出院後回院復診，往返大湖及南苗大千醫
      院支出計程車資一萬八千六百四十元，業據提出免用統一發票收據十紙為證，
      被告對此亦不爭執，而該等費用之支出若原告未受傷既無須支出，堪認係因本
      件受傷而增加之生活需要，原告甲○○此部分之請求亦堪認正當，應予准許。
    (3)精神慰撫金：原告甲○○主張因受傷，受有精神上之痛苦，請求精神慰撫金五
      萬元，依原告甲○○受傷之情形及因此傷害尚須長期回院復健診療觀之，其精
      神上受有痛苦自堪認定，爰審酌兩造之經濟能力、身分、地位等情，認原告甲
      ○○請求精神慰撫金五萬元亦屬適當，應予准許。
五、綜上所述，原告二人依侵權行為之法律關係，訴請被告賠償原告乙○○二十六萬
    七千七百零五元，原告甲○○八萬二千八百七十元部分為有理由，超過部分之請
    求，於法不合，應予駁回。
六、本件原告陳明願供擔保聲請宣告假執行，經核原告勝訴部分並無不合，爰酌定相
    當之擔保金額，併宣告之；至原告敗訴部分，其假執行之聲請已失所附麗，應予
    駁回。
七、據上論結，本件原告之訴為一部有理由，一部無理由，依民事訴訟法第三百八十
    五條第一項前段、第七十九條但書、第三百九十條第二項，判決如主文。
中      華      民      國    九十      年      六      月     十九     日
                                  臺灣苗栗地方法院民事庭
~B法      官  王萬金
右為正本係照原本作成。
如對本判決上訴，須於判決送達後廿日內向本院提出上訴狀。
~B法院書記官  姚錫鈞
中      華      民      國    九十      年      六      月     十九     日


司法院資訊處製作；財團法人民間司法改革基金會備份。
